臺灣新竹地方法院民事簡易判決　　　　 99年度竹簡字第490號
原　　　告　臺灣銀行股份有限公司
法定代理人　張明道
訴訟代理人　古兆柱
複代理人　　金甌
被　　　告　彭敏紅
　　　　　　潘麗琴
　　　　　　彭明火即彭得漢之繼.
　　　　　　彭德光即彭得漢之繼.
　　　　　　彭瑞燕即彭得漢之繼.
　　　　　　彭素貞即彭得漢之繼.
　　　　　　彭文妹即彭得漢之繼.
兼前列二人
共同訴訟代
理人　　　　彭德採即彭得漢之繼.
上列當事人間請求返還消費借貸款事件，本院於民國100年1月31
日辯論終結，判決如下：
    主  文
被告彭素貞、彭明火、彭德光、彭德採、彭文妹、彭瑞燕應於其
等繼承被繼承人彭德漢之遺產範圍內，與被告彭敏紅、潘麗琴連
帶給付原告新臺幣貳拾萬捌仟柒佰貳拾壹元及其中新臺幣貳拾萬
貳仟壹佰柒拾壹元自民國99年10月16日起至清償日止按年利率百
分之2.55計算之利息，及自民國99年10月16日起至清償日止按上
開年利率百分之20計算之違約金。
訴訟費用由被告彭素貞、彭明火、彭德光、彭德採、彭文妹、彭
瑞燕於其繼承被繼承人彭德漢之遺產範圍內，與被告彭敏紅、潘
麗琴連帶負擔。
本判決第一項得假執行。
    事實及理由
一、原告之聲明：除依職權宣告假執行外，餘如主文所示。
二、事實摘要：
（一）原告主張：
      １、緣被告彭敏紅為籌措就讀新竹縣私立大華技術學院之
          學費，遂邀同被告潘麗琴及其父彭德漢（已歿）為連
          帶保證人，於民國93年 8月17日與原告簽訂「放款借
          據」，額度共新臺幣（下同）80萬元，約定按各學期
          實際動用本金合併計算，共動用7筆，合計203,839元
          。依借據第4、5、6 條之約定自該階段學業完成後滿
          一年之日，即98年1 月25日起分84期，每一個月為一
          期，本息依年金法按月攤還，利率按中華郵政股份有
          限公司一年期定期儲蓄存款機動利率減百分之0.1 （
          下稱指標利率）加計加碼年率計算，指標利率每3 個
          月調整一次，加碼年率由教育部每年檢討一次，倘被
          告未依約清償視為全部到期，經原告轉為催收款項時
          ，利率按原告於99年3 月11日轉為催收款項日之就學
          貸款利率百分之1.55加年率百分之1即年率百分之2.5
          5 固定計息。又被告不依其償還本息時，除自逾期日
          起按原利率計付逾期利息外，對應付未付本息自應還
          款日起，逾期6 個月以內者按借款利率百分之10，逾
          期6 個月以上者，按借款利率百分之20加計違約金。
      ２、詎被告彭敏紅還款繳息至98年4 月25日止，即未再依
          約履償，迭經催討均無結果，至99年10月16日原告起
          訴日為止，尚欠原告借款本金202,171元及利息6,473
          元（依機動利率百分之1.60計算，自98年 4月25日起
          算至99年10月15日止）、違約金77元（自98年5 月26
          日起算至99年10月15日止）合計208,721 元，又被告
          彭素貞、彭明火、彭德光、彭德採、彭文妹、彭瑞燕
          等6 人係彭德漢之法定繼承人，應負限定的連帶保證
          責任，為此依消費借貸及連帶保證之法律關係提起本
          件訴訟，請求被告連帶清償積欠之金額、利息及違約
          金。
（二）被告彭德採、彭素貞、彭文妹則以：
      被告彭德採、彭素貞、彭文妹並不知悉被告彭敏紅、潘麗
      琴已經拋棄繼承彭德漢之遺產，故未辦理拋棄繼承，惟被
      告並未繼承到被告彭德漢的遺產，另本件助學貸款的事情
      ，也是收到法院開庭通知才知道，第一次收到通知單後，
      有詢問過被告彭敏紅，被告彭敏紅稱已經與原告談好還款
      方式，本件不應該對其等追償等語。
（三）被告彭敏紅、潘麗琴、彭明火、彭德光、彭瑞燕等人經合
      法通知，均未於言詞辯論期日到場，亦未提出書狀作任何
      聲明或陳述。
三、程序方面：
（一）按訴狀送達後，原告不得將原訴變更或追加他訴，但請求
      之基礎事實同一或不甚礙被告之防禦及訴訟之終結者，不
      在此限，民事訴訟法第255條第1項第2、7款定有明文。查
      本件原告於100年1月31日言詞辯論程序時請求追加被告潘
      麗琴應連帶給付主文第一項所示之金額，有言詞辯論筆錄
      在卷可稽，核原告所為訴之追加，係基於同一基礎事實，
      且不甚礙被告之防禦及訴訟之終結，參諸前揭規定，原告
      所為訴之追加，於法尚無不合，應予准許。
（二）次按，原告於判決確定前，得撤回訴之全部或一部，但被
      告已為本案之言詞辯論者，應得其同意，亦為民事訴訟法
      第262條第1項所明定。經查，原告起訴時原請求彭德漢之
      繼承人彭清標、彭德灶亦須在繼承被繼承人彭德漢之遺產
      範圍內，與被告彭敏紅、潘麗琴連帶給付原告本件就學貸
      款尚積欠之借款本金、利息及違約金，惟因彭清標已於96
      年6月14日死亡，彭德灶亦於96年5月30日死亡，此有原告
      提出彭清標、彭德灶之戶籍謄本附卷可佐，嗣原告乃於本
      院99年11月29日言詞辯論期日撤回對於彭清標、彭德灶之
      訴訟，揆之上開規定，應認原告此部分所為訴之撤回，要
      無不合。
（三）再者，被告彭敏紅、潘麗琴、彭明火、彭德光、彭瑞燕等
      人經合法通知，均未於言詞辯論期日到場，核無民事訴訟
      法第386 條各款所列情形，爰依原告聲請，准由其一造辯
      論而為判決，併此敘明。
四、法院之判斷：
（一）本件原告主張之上開事實，業據其提出放款借據影本 1份
      及撥款通知書 7紙、就學貸款放出查詢單暨助學貸款結清
      查詢單、就學貸款利率表、被告彭得漢死亡繼承系統表暨
      本院98年12月30日新院雲家慈98司家聲395字第012116 號
      函影本、戶籍謄本10份等為證，且為被告彭德採、彭素貞
      、彭文妹就此所不爭執，而被告彭敏紅、潘麗琴、彭明火
      、彭德光、彭瑞燕經受合法通知均未到庭，亦均未提出書
      狀作任何聲明或陳述，自堪信原告此部分之主張為真實。
（二）按消費借貸者，謂當事人一方移轉金錢或其他代替物之所
      有權於他方，而約定他方以種類、品質、數量相同之物返
      還之契約，民法第474條第1項定有明文；又稱保證者，謂
      當事人約定，一方於他方之債務人不履行債務時，由其代
      負履行責任之契約；數人負同一債務，明示對於債權人各
      負全部給付之責任者，為連帶債務，民法第739條、第272
      條第 1項分別定有明文。經查，被告彭敏紅對原告有上開
      借款未為給付，而被告潘麗琴、彭德漢（已歿）等 2人擔
      任被告彭敏紅前開借款債務之連帶保證人，於被告彭敏紅
      不履行債務時，即應代負履行責任，且無先訴抗辯權（最
      高法院45年度台上字第1426號判例參照），從而，原告依
      消費借貸及連帶保證之法律關係，請求被告彭敏紅、潘麗
      琴2 人連帶給付本件就學貸款尚積欠之債務，即無不合，
      應予准許。
（三）次按遺產繼承，除配偶外，依１、直系血親卑親屬２、父
      母３、兄弟姊妹４、祖父母之順序定之，此為民法第1138
      條所明文。再按，繼承人自繼承開始時，除本法另有規定
      外，承受被繼承人財產上之一切權利、義務；繼承人對於
      繼承開始後，始發生代負履行責任之保證契約債務，以因
      繼承所得之遺產為限，負清償責任，亦為97年1月2日修正
      施行後之民法第1148條第1項前段、第2項及第1153條第 1
      項所明定，又按財產權因繼承而取得者，係基於法律之規
      定，繼承一經開始，被繼承人財產上之一切權利義務，即
      為繼承人所承受，而毋須為繼承之意思表示，亦有最高法
      院53年台上字第 592號判例可參。經查，被告彭德採、彭
      素貞、彭文妹、彭明火、彭德光、彭瑞燕等之被繼承人彭
      德漢既係系爭債務之連帶保證人，惟其業於98年4月8日死
      亡，此有原告提出彭德漢之戶籍謄本附卷可稽，而其第一
      順位繼承人即直系血親卑親屬即被告彭敏紅、訴外人彭春
      城業依民法第1174條之規定向本院辦理拋棄繼承，經本院
      准予備查在案，又第二繼承順位之繼承人彭貴松、莊九妹
      則分別於82年11月27日、86年 3月28日先於被繼承人彭德
      漢死亡，此有原告提出本院98年12月30日新院雲家慈98司
      家聲395字第012116 號函、彭德漢繼承人系統表在卷可稽
      ，而被告彭素貞、彭明火、彭德光、彭德採、彭文妹、彭
      瑞燕為彭德漢之兄弟姊妹乙節，有原告所提之繼承系統表
      、戶籍謄本附卷可稽，且被告彭德採亦於本院100年1月31
      日言詞辯論期日時自承其等並未辦理拋棄繼承，是被告彭
      素貞、彭明火、彭德光、彭德採、彭文妹、彭瑞燕等 6人
      均為彭德漢之繼承人，且未依法辦理拋棄繼承，應屬無疑
      ，是依前揭民法規定，被告彭素貞、彭明火、彭德光、彭
      德採、彭文妹、彭瑞燕自繼承開始時，即承受被繼承人彭
      德漢財產上一切權利、義務，自應於繼承被繼承人彭德漢
      之遺產範圍內，就其等被繼承人彭德漢所負之系爭債務負
      連帶清償之責，是被告彭德採辯稱其等不知悉係彭德漢之
      繼承人，且被告彭敏紅已與原告談好還款方式，不應對其
      等追償等語，尚屬無據，要難執此作為不負清償本件連帶
      保證債務之正當理由。
  (四)從而，原告依消費借貸、繼承及連帶保證之法律關係，請
      求被告彭素貞、彭明火、彭德光、彭德採、彭文妹、彭瑞
      燕應於其等繼承被繼承人彭德漢之遺產範圍內，與被告彭
      敏紅、潘麗琴連帶給付原告本件如主文第 1項所示尚積欠
      之借款本金、利息及違約金，即無不合，應予准許。
五、假執行之宣告：
    本件係依民事訴訟法第427條第1項適用簡易訴訟程序所為被
    告敗訴之判決，爰依民事訴訟法第389條第1項第3 款之規定
    ，依職權宣告假執行。
六、據上論結：本件原告之訴為有理由，依民事訴訟法第436 條
    第2項、第385條第1項前段、第85條第2項、第389條第1項第
    3款，判決如主文。
中    華    民    國     100    年    2    月    9    日
                  新竹簡易庭   法   官  王佳惠
以上正本係照原本作成。
如對本判決上訴，須於判決送達後 20 日內向本院提出上訴狀。
如委任律師提起上訴者，應一併繳納上訴審裁判費。
中    華    民    國     100    年    2    月    9    日
                                書記官  陳思璟